臺灣臺中地方法院刑事判決　　　　　　　95年度易字第2067號
公　訴　人　臺灣臺中地方法院檢察署檢察官
被　　　告　甲○○
上列被告因違反著作權法案件，經檢察官提起公訴（九十五年度
偵字第六三二五號），本院判決如下：
    主    文
甲○○連續明知係侵害著作財產權之光碟重製物而散布，處有期
徒刑柒月，緩刑貳年。扣案如附表一所示之物，均沒收。
    犯罪事實
一、甲○○明知「漢武大帝」、「大宅門」之影音光碟片為弘恩
    文化事業有限公司（下稱弘恩公司）享有著作財產權之影音
    著作，非經著作財產權人同意或授權，不得散布不得以移轉
    所有權之方式散布各該光碟片而侵害著作財產權人之著作財
    產權。詎甲○○明知其自大陸地區，向不詳成年人士，以不
    詳代價販入之「漢武大帝」、「大宅門」等影音光碟片，係
    由不詳成年人所擅自重製，係侵害上開視聽著作財產權之盜
    版影音光碟，竟仍基於散布之概括犯意，於購入後旋即自九
    十四年六月間某日起至九十五年三月九日止，利用電腦網際
    網路，在雅虎奇摩拍賣網站上，張貼刊登販賣盜版大陸劇影
    音光碟之廣告，並提供「ka00000000」之雅虎奇摩網站帳號
    及「ka00000000@yahoo.com.tw」 之電子郵件信箱作為聯絡
    方式，並以其不知情之母蕭許英所有之郵局帳號00000
    000000000號臺中國光路郵局帳戶，作為購買者匯
    入價金之用。俟購買者將價款匯入前開郵局帳戶內後，甲○
    ○再將盜版影音光碟，以郵寄之方式，送交與購買者，而以
    每套要價五百元至六百元不等之價格，連續販售予不特定顧
    客牟利，迄至為警查獲止，至少販售三次以上，獲利至少一
    千五百元，以此方式，侵害弘恩公司之權利。嗣經警持搜索
    票於九十五年三月九日，在臺中市○○路一九八號甲○○所
    經營之「力達電腦維修行」及臺中市○○區○○路一七八之
    二號甲○○住處查獲，並扣得如附表一、二所示之物。
二、案經臺中縣警察局豐原分局報請臺灣臺中地方法院檢察署檢
    察官偵查起訴。
    理    由
一、訊據被告甲○○固不否認有自大陸地區帶入「漢武大帝」、
    「大宅門」之影音光碟片，惟矢口否認有何散布盜版光碟片
    之犯行，辯稱：伊並不知從大陸買回來的是盜版光碟片，且
    伊所購買之「漢武大帝」、「大宅門」等影音光碟片，是要
    自行收藏，伊並無販賣「漢武大帝」、「大宅門」之影音光
    碟片云云。惟查：
  (一)扣案之「漢武大帝」、「大宅門」等影音光碟片之封套及光
    碟片封面外觀，均無記載大陸地區之著作權人廣東中凱文化
    發展有限公司（下稱廣東中凱公司）及廣東東和興影音有限
    公司（下稱廣東東和興公司）之字樣，核與大陸地區之著作
    權人廣東中凱公司及廣東東和興公司所發行之正版光碟片記
    載有著作權人之情形不同，且據告訴人指訴明確，並有正版
    光碟封面影本二份附卷足證，顯見扣案之「漢武大帝」、「
    大宅門」均係未經授權之盜版光碟片無誤。被告所辯係自大
    陸地區平行輸入之正版影音光碟云云，核屬卸責之詞，並無
    足採。
  (二)被告雖辯稱並不知所販售係盜版光碟片，且網路上販售之「
    漢武大帝」、「大宅門」之光碟片並非其所販售等語，惟查
    ：
  (1)被告於警詢即供陳：其在臺中市○○區○○路一七八之二號
    二樓進行網路拍賣工作，其是以每部五百元至六百元不等之
    價格在雅虎奇摩網路上刊登販賣電影光碟片廣告方式販售，
    其賣出約三、四部片，其所販賣之電影光碟片均係其姊自大
    陸帶回來後，其在賣出的等語，且於本院審理時亦供承：其
    未曾經過弘恩公司授權販賣弘恩公司享有著作權之光碟重製
    物等語明確，足見被告確已知悉其所販售之影音光碟均非屬
    弘恩公司享有著作財產權之光碟重製物甚明。且查，證人即
    九十五年三月九日執行搜索查獲之員警楊國興於本院結證稱
    ：九十五年三月九日其係負責至臺中市○○路一七八之二號
    處執行搜索，本件查緝是因為告訴人提出告訴，當時告訴人
    只提供江山風雨情之光碟片，但搜索時發現有其他違反告訴
    人著作權之光碟片即「漢武大帝」、「大宅門」等光碟片，
    所以就一起查扣，當天其等進入被告臺中市○○路一七八之
    二號處，在一樓就看見電腦主機，其等要上二樓，被告甲○
    ○就快速跑到二樓拿一個黑色包包，被告拿著那個黑色包包
    就往類似客廳之房間丟，其有制止被告丟，但被告還是往房
    間丟，所以其等就進去該房間裡面找該黑色包包，並且在該
    黑色包包裡面查獲本件扣案之「漢武大帝」、「大宅門」影
    音光碟片，且其有要求被告自己秀出她在雅虎奇摩網站上設
    立之帳號，裡面就有被告自己販賣「漢武大帝」、「大宅門
    」光碟片之紀錄等語明確，是被告如認該光碟片係正版影音
    光碟片，且係其姊蕭淑敏特別自大陸地區帶回供己觀覽使用
    ，何以被告並非將該光碟片置於櫃內或固定放置某處，反係
    任意將之塞入包包內，並於員警搜索時將該包包丟甩，且如
    被告認該「漢武大帝」、「大宅門」之光碟片係大陸地區正
    版影音光碟片，又何以搶在員警搜索前，刻意將該裝有「漢
    武大帝」、「大宅門」影音光碟片之包包丟棄，足見被告確
    知悉該光碟片係侵害著作權之光碟片，其為避免遭員警查獲
    ，始在員警執行搜索時企圖丟棄湮滅證物甚明；況且，被告
    既係「力達電腦通訊行」之負責人，且在經營網路拍賣生意
    ，顯然就商業交易之方式、標的物確認等營業智識經驗較諸
    一般人更為明瞭，而該「漢武大帝」、「大宅門」之影音光
    碟片在臺灣地區之有合法授權廠商為告訴人弘恩公司，其大
    可在臺灣地區購得而加以販售，竟貪圖差價利益，轉向大陸
    地區購買販售，其動機已屬可議，又從被告自陳從事網路拍
    賣銷售之經驗，及合法授權之真品與本件之仿品差異甚多，
    而大陸地區仿冒品猖獗，被告以相對低廉之價格向大陸地區
    購買為數眾多之仿冒品，其辯稱不知系爭「漢武大帝」、「
    大宅門」為仿品云云，顯係卸責之詞，自難憑採。
  (2)再查，被告於警詢時自承：ka00000000帳號是其申請，其係
    申請要在雅虎奇摩網站上刊登販賣電影光碟片廣告，客人如
    有需要會在其拍賣網站下標，其再以郵寄方式寄給客人，得
    標客人再依其在網路上所留之匯款帳號，以ＡＴＭ轉帳方式
    付款，匯款帳號係臺中縣潭子郵局帳號000000000
    00000號等語。核與證人即被告之姊蕭淑敏於警詢時證
    稱：臺中縣潭子郵局帳號00000000000000號
    帳戶係其母蕭許英所申請交由其妹被告甲○○所使用，雅虎
    奇摩帳號ka00000000號是被告甲○○所申請的等語明確，足
    見該雅虎奇摩ka00000000帳號確係被告所使用無誤。又證人
    盧明珠於警詢時證稱：其在一個禮拜前（即九十五年三月九
    日前一週）受甲○○僱用在力捷電腦通訊行工作，被告之姊
    蕭淑敏則負責在奇摩網站刊登廣告，蕭淑敏在網路上所販賣
    之光碟片都是從大陸帶回來的，其只知道數量很多，至於有
    那些其不清楚等語明確，益徵被告確有透過其姊蕭淑敏以該
    ka00000000帳號在網站上刊登網頁販售光碟片甚明；至被告
    雖辯稱有部分廣告係離職員工刊登等語，惟被告並未提出員
    工之姓名、年籍以供本院調查，且與證人盧明珠所述在網站
    上刊登廣告係被告之姊蕭淑敏負責不符，又以該網站係被告
    作網路拍賣生意所用，衡情應無可能任由員工作為個人交易
    使用，是被告所辯亦與常情未合，並無足採。再依卷附之網
    路交易紀錄所示，於九十四年六月四日被告確有刊登出售「
    大宅門」之影音光碟片，而經買方於九十四年六月十一日十
    五時十五分登錄進行交易評價，且於同年月十一日十六時五
    十一分亦據賣方即被告回覆；又於九十四年六月十一日二十
    時五十九分被告有刊登出售「漢武大帝」之影音光碟片，並
    於同年月十三日十四時四十二分經買主上網登錄進行交易評
    價；另於九十四年八月十四日十八時四十九分被告亦有刊登
    出售「大宅門」之影音光碟片，且於翌日即八月十五日十三
    時三十九分買主即有詢問匯款帳號，並於八月二十日十五時
    五十四分買主回覆已於八月十五日匯款，而於八月二十二日
    二十一時三十八分買主登錄發表已收到貨之意見，此有被告
    前開雅虎奇摩帳號之拍賣網頁資料一份在卷可稽，而此種網
    路交易評價，確需已完成交易後始可登錄進行評價，且經評
    價後亦不得更改，益證被告確有將自大陸地區購買之盜版光
    碟片販售予不特定客人之事實甚明，則被告辯稱該「漢武大
    帝」、「大宅門」之影音光碟片僅係供己收藏使用，並未對
    外販售云云，顯與事實不符，自難採信。
  (三)此外，復有雅虎奇摩帳號ka00000000號拍賣網頁資料一份、
    中華電信數據通信分公司南區客服中心回覆單及附件之ＩＰ
    位址查詢單一份、潭子郵局帳號000000000000
    00號帳戶交易明細表一份、匯款明細一份、照片二十七張
    、經濟部公司執照一份、臺北市政府營利事業登記證一份、
    錄影節目審查合格證明書二份、臺灣地區版權讓與合約書二
    份、電視節目專屬授權使用合同一份、公證書一份、財團法
    人海峽交流基金會認證書一份、世紀英雄電影投資有限公司
    授權書二份、臺灣地區專屬授權補充協議書一份、鑑識證明
    書一份附卷可稽，復有附表一所示之物扣案可資佐證，事證
    明確，被告所辯均無足採，其犯行堪以認定。
二、核被告所為，係違反著作權法第九十一條之一第二項、第三
    項之明知係侵害著作財產權之光碟重製物而散布罪。又被告
    先後多次散布光碟重製物之犯行，時間緊接，所犯係犯罪構
    成要件相同之罪，應依刑法第五十六條連續犯之規定論以一
    罪，並加重其刑（被告行為後，刑法第五十六條連續犯之規
    定四年一月七日修正公布刪除，並於九十五年七月一日施行
    ，則被告之犯行，因行為後新法業已刪除連續犯之規定，此
    刪除雖非犯罪構成要件之變更，但顯已影響行為人刑罰之法
    律效果，自屬法律有變更，依新法第二條第一項規定，比較
    新、舊法結果，仍應適用較有利於被告之行為時法律即舊法
    論以連續犯）。爰審酌被告販售盜版光碟牟利，顯然欠缺保
    護智慧財產權之概念，危害我國國際形象，及其販賣數量、
    時間、犯罪所生之損害，暨事後未坦承犯行，惟業已與告訴
    人弘恩公司達成和解，取得告訴人弘恩公司之諒解等一切情
    狀，量處如主文所示之刑。末查，被告未曾受有期徒刑以上
    刑之宣告之事實，有臺灣高等法院被告前案紀錄表、臺灣臺
    中地方法院檢察署刑案資料查註紀錄表各一份在卷可按，又
    被告罹有精神疾病，有診斷證明書一份在卷足憑，且被告已
    與告訴人弘恩公司達成和解，並據告訴人具狀表明給被告自
    新機會，是被告經此教訓，當知警惕而無再犯之虞，本院綜
    核各情，認所宣告之刑，以暫不執行為適當，併予宣告緩刑
    二年（被告行為後，刑法第七十四條亦已於九十四年二月二
    日修正公布，並於九十五年七月一日施行。但「犯罪在刑法
    新法施行前，新法施行後，緩刑之宣告，應適用新法第七十
    四條之規定。」最高法院九十五年五月二十三日刑事庭第八
    次會議決議第七點可資參照。故本案應適用新法第七十四條
    之規定），以啟自新。扣案如附表一所示之盜版影音光碟片
    共二十八片、電腦主機三臺（非重製用，但為被告上網拍賣
    所用）、黃色信封五個（供包裝寄送盜版光碟片所用之物）
    ，均係被告供犯本案所用之物，爰依著作權法第九十八條之
    規定併予宣告沒收。至扣案如附表二編號一所示燒錄器一台
    ，性質上係作為燒錄光碟片所用之物，扣案如附表二編號二
    、三所示之日光影音文化事業公司產品目錄二十五張、日光
    影音文化事業公司銷貨單一張，係日光影音公司產品目錄與
    銷貨紀錄，均與本件被告係自大陸地區帶入盜版「漢武大帝
    」、「大宅門」之影音光碟片以銷售之犯行無涉；扣案如附
    表二編號四、五所示之還珠格格第三部－天上人間、國家地
    理雜誌下部，均係原版影音光碟片，另扣案如附表二編號六
    至九所示之還珠格格第三部－天上人間、國家地理雜誌下部
    、百年中國、雙龍會等影音光碟片，雖係重製之光碟片，惟
    無證據證明係被告作為販賣散布所用之物，均無證據證明係
    供被告犯本件明知係侵害著作財產權之光碟重製物而散布罪
    所用之物，爰均不予宣告沒收，併予敘明。
據上論斷，應依刑事訴訟法第二百九十九條第一項前段，著作權
法第九十一之一條第三項、第二項、第九十八條，刑法第二條第
一項前段、第十一條、修正前刑法第五十六條、刑法第七十四條
第一款，判決如主文。
中　　華　　民　　國　　96　　年 　　3　　月　　29　　日
　　　　　　　　　刑事第六庭　審判長法　官　洪俊誠
                                    法　官　鄧敏雄
                                    法　官　戴博誠
以上正本證明與原本無異。
如不服本判決，應於判決送達後十日內，向本院提出上訴狀。
    　　　　　　　　　　　　　　　　書記官　林政佑
中　　華　　民　　國　　96　　年 　　3　　月　　29　　日
【附錄本案論罪科刑法條】
著作權法第九十一條之一第二項、第三項：
明知係侵害著作財產權之重製物而散布或意圖散布而公開陳列或
持有者，處三年以下有期徒刑，得併科新臺幣七萬元以上七十五
萬元以下罰金。
犯前項之罪，其重製物為光碟者，處六月以上三年以下有期徒刑
，得併科新臺幣二十萬元以上二百萬元以下罰金。但違反第八十
七條第四款規定輸入之光碟，不在此限。
附表一：
┌──┬──────────────┬───┐
│編號│物品名稱                    │數量  │
├──┼──────────────┼───┤
│一  │盜版「漢武大帝」影音光碟片  │18片  │
├──┼──────────────┼───┤
│二  │盜版「大宅門」影音光碟片    │10片  │
├──┼──────────────┼───┤
│三  │電腦主機                    │3台   │
├──┼──────────────┼───┤
│四  │黃色信封                    │5個   │
└──┴──────────────┴───┘
附表二：
┌──┬──────────────┬───┐
│編號│物品名稱                    │數量  │
├──┼──────────────┼───┤
│一  │燒錄器                      │1台   │
├──┼──────────────┼───┤
│二  │日光影音文化事業公司產品目錄│25張  │
├──┼──────────────┼───┤
│三  │日光影音文化事業公司銷貨單  │1張   │
├──┼──────────────┼───┤
│四  │還珠格格第三部－天上人間（原│5片   │
│    │版片）                      │      │
├──┼──────────────┼───┤
│五  │國家地理雜誌下部（原版片）  │7片   │
├──┼──────────────┼───┤
│六  │還珠格格第三部－天上人間（拷│10片  │
│    │貝片）                      │      │
├──┼──────────────┼───┤
│七  │國家地理雜誌下部（拷貝片）  │14片  │
├──┼──────────────┼───┤
│八  │百年中國（拷貝片）          │8片   │
├──┼──────────────┼───┤
│九  │雙龍會（拷貝片）            │3片   │
└──┴──────────────┴───┘
